臺灣臺中地方法院刑事判決　　　　　　　99年度易字第3923號
公　訴　人　臺灣臺中地方法院檢察署檢察官
被　　　告　劉川火
上列被告因傷害等案件，經檢察官提起公訴（99年度偵字第2440
2號），本院判決如下：
    主  文
劉川火犯傷害罪，處拘役伍拾日，如易科罰金，以新臺幣壹仟元
折算壹日；又犯公然侮辱罪，處罰金新臺幣伍仟元，如易服勞役
，以新臺幣壹仟元折算壹日。
    犯罪事實
一、劉川火為林金釣之鄰居，二人分別住在臺中市○○街109號
    與107之1號 (下稱109號與107之1號)。劉川火因109號住處
    有漏水的問題，欲請林金釣借其107之1號的屋頂讓劉川火所
    僱用之工人進行修繕，惟因雙方互有嫌隙，林金釣並未同意
    請求。劉川火仍於民國99年8月30日中午12時許，僱請工人
    爬上林金釣107之1號住處屋頂逕行修繕。嗣林金釣發現後隨
    即出面制止，要求工人馬上自其屋頂離開，並欲報警處理。
    劉川火遂生不滿，於同日下午13時20分許，在林金釣住處即
    107之1號門口，基於傷害人之犯意，徒手毆打林金釣之臉頰
    1巴掌，造成林金釣受有臉、耳之挫傷，並有耳鳴及心悸之
    症狀，劉川火旋即又出於公然侮辱之犯意，於不特定人得共
    見共聞之107之1號住家門口，以「幹你娘、塞你娘」等語辱
    罵林金釣，致生損害於林金釣之名譽。
二、案經林金釣訴由臺中市政府警察局第二分局移送臺灣臺中地
    方法院檢察署檢察官偵查起訴。
    理  由
壹、程序部分
一、按從事業務之人於業務上或通常業務過程所須製作之紀錄文
    書、證明文書，除顯有不可信之情況外，得為證據，刑事訴
    訟法第159條之4第2款定有明文。卷附之行政院衛生署臺中
    醫院診斷證明書係醫師依病歷或依記錄所轉錄之證明文書，
    為業務上所製作之紀錄文書，查無具體事證顯示上開文書
    存有詐偽或虛飾之情事，核無該法條所定顯有不可信之特別
    情況，自得為證據。
二、次按被告以外之人於審判外之陳述，雖不符前4條之規定，
    而經當事人於審判程序同意作為證據，法院審酌該言詞陳述
    或書面陳述作成時之情況，認為適當者，亦得為證據。當事
    人、代理人或辯護人於法院調查證據時，知有第159條第1項
    不得為證據之情形，而未於言詞辯論終結前聲明異議者，視
    為有前項之同意，刑事訴訟法第159條之5分別定有明文。查
    本件公訴人、被告對於本院就後述實體部分所引之證人林金
    釣於警詢、林清源、林花時於偵訊時之供述及其餘書證內容
    ，於本院準備程序及審理時均不爭執證據能力，猶未對之釋
    明有何顯不可信之情況，且本院審酌其等之內容，均無不法
    取得或有違法取供之情事，亦均適宜為本案證據，依前開說
    明，就後述實體部分所引之證詞及其他證據均具有證據能力
    。
貳、實體部分
一、被告固坦承有與告訴人即證人林金釣因修理房屋漏水一事，
    發生衝突，惟否認有何傷害及公然侮辱之情事，並辯稱: 當
    時有這麼多人，不一定是伊打告訴人云云。經查，證人林金
    釣於警詢時證述：「（、、、。今日因何事至本派出所製作
    筆錄?）、、、。因我遭到鄰居摑掌造成臉部受傷及公然侮
    辱我，並至我家屋頂強制施工，所以至派出所提出告訴」、
    「（於何時、何地發生，請你詳述當時情形?）於99年8月30
    日中午12時許，我鄰居劉川火因家裡要修繕，請工人施工，
    數日之前劉川火的妻子有來問我，是否同意他們請工人至我
    家屋頂施工，我明確告知不同意劉川火請人至我家屋頂施工
    ，今〈30日〉未詢問我並未經我同意之下，劉川火請工人強
    行架梯盤爬至我家屋頂施工，我與我妻子制止工人施工，但
    劉川火還是強行請工人強行架梯至我家屋頂上施工，並於13
    時20分至13時30分之間掌摑我臉部，造成我臉、耳受傷，至
    遭其妻制止才停止動手，劉川火並當街罵我三字經及不堪入
    耳之言語，所以我要提出告訴」等語（見警卷第6、7頁）；
    復於檢察官偵訊時證述：「（被害經過?）被告沒有經過我
    的同意，就雇用工人爬到我家的屋頂，去修理他家漏水的問
    題，我看到之後，我就報警，我站在我家門口，叫他們要下
    來，不可以再使用我家屋頂，被告很不高興，就拿酒瓶從他
    家衝出來，那時候警察也到場了，警察來了之後，被告就在
    我家門口以他的手打我一巴掌並罵我「幹你娘、塞你娘」，
    當時在場的有我太太，我兒子在樓上，被告打完我就跑回家
    裡」等語（見偵卷第11頁）；再於本院審理時證述：「（請
    描述案發過程）因為被告要修理房子，我打電話給我兒子，
    我太太把工人的樓梯拿下來，工人沒有辦法下來，打電話找
    警員，劉川火就從111號家裡跑出來打我的臉」、「（被告
    有罵你嗎?）有罵我塞你娘、幹你娘、你給我試試看」等語
    （見本院100年2月23日審判筆錄第12頁）。另證人林花時於
    檢察官偵訊時證述：「（當天你所看到之情形?）被告有請
    工人爬到我家的屋頂，我們不同意。被告有打我先生（即林
    金釣），用手打我先生的臉，另一手拿酒瓶，還罵我先生「
    三字經」，地點是在我家門口，當時警察已經到了，我就去
    樓上叫我兒子，說被告打我先生」等語（見偵卷第13頁）；
    再於本院審理時證稱：「（99年8月30日你家跟被告吵架的
    經過，請你詳述）被告到我們屋頂修理他的屋頂，因為樓梯
    擋到我家後門的門口，我就跟工人說怎麼可以爬我們的屋頂
    ，我就叫我兒子來說，我兒子就報警，我先生(即林金釣)到
    門口看警察來了沒，我在我家門口，看到被告打我先生林金
    釣的臉頰，打哪邊我忘記了」、「（你有無聽到被告罵林金
    釣，幹你娘、塞你娘?)有」、「（何時罵的?）打完之後馬
    上罵的」、「(你有無看到警察來?)有。有一個騎機車的先
    來，被告打我先生的時候，我先生有問警察被告打我你怎麼
    沒處理」等語（見本院100年3月9日審判筆錄第6、7頁）。
    再先到現場處理之警員即證人江中齊於本院審理時證述：「
    (現場情況如何?）我在巡邏，有民眾說有人在爭吵，我過去
    處理，那位民眾情緒很激動，我說不要激動，我會做處理，
    我在看當地的地址是否屬於我們的轄區還是屬於文正派出所
    的，那個地方是文正派出所的轄區，我就聯絡文正派出所的
    人員過來處理，我在聯繫通報的時候，就聽到後面「啪」一
    聲，我回頭就看到老太太說不要打，那時有兩個男生在拉扯
    ，我馬上過去把他們分開」、「（當時有無聽到有人罵幹你
    娘、塞你娘?）我當時有聽到他們在對罵，但對罵的內容我
    沒有印象了」等語（見本院100年3月9日審判筆錄第3至5頁
    ）。經核證人林金釣與證人林花時之證述，對於當日證人林
    金釣何以被被告毆打之原因以及被毆打之部位、地點皆相符
    。而證人江中齊雖到庭證述未親眼目睹被告毆打告訴人，但
    亦證稱有聽到「啪」一聲之聲響，並聽到雙方對罵一事，足
    認案發當時有人遭毆打及有人出言罵人。且告訴人當時有請
    證人江中齊作證告訴人有遭被告毆打等語，此亦與證人林金
    釣、林花時於本院審理時稱當時告訴人林金釣有向證人江中
    齊說被告打告訴人請證人江中齊處理一節，互核一致。又證
    人林清源(即告訴人之子)亦於偵訊、本院審理時具結證稱：
    伊沒有親眼看到父親被打，是母親即林花時跑到樓上告訴伊
    ，父親被被告用手毆打一巴掌並被辱罵三字經，伊下樓後方
    質問警員，為什麼警員在現場還讓伊爸爸被打等語（見偵卷
    第12頁、本院100年2月23日審判筆錄第10、11 頁）。證人
    林清源之證述亦與證人林花時所描述之情節相同，復有臺灣
    臺中地方法院檢察署檢察官勘驗告訴人所提供之現場錄影光
    碟所製作之勘驗筆錄在卷可憑（見偵卷第26頁）。足認證人
    林金釣、林花時所證述被告毆打及公然侮辱告訴人之陳述，
    應非虛構，要屬可採。再告訴人所受之臉、耳之挫傷、耳鳴
    、心悸等之傷害，亦有行政院衛生署臺中醫院99年8月30日
    所出具之診斷證明書在卷足參，而告訴人所受之傷害部位確
    有係因掌毆所致，並與證人林花時、江中齊所證述之情狀吻
    合。
二、被告雖辯稱:這麼多人，又不一定是伊云云。惟查，證人胡
    正彥於本院審理中證稱：「(請描述現場處理過程?)我們接
    獲育才派出所員警轉報我們派出所，我們去的時候沒有看到
    當事人發生衝突」、「（育才派出所轉報你們何事?）有糾
    紛」、「（你到現場後發生糾紛的兩造有說什麼嗎?）告訴
    人說他被隔壁鄰居掌嘴」、「(被告有說什麼?）沒有」等語
    （見本院100年2月23日審判筆錄第3、4頁）。同日赴現場之
    另一名警員陳建彬亦具結證稱：「（99年8月30日告訴人與
    被告起衝突案件，你是否有到場處理?）有，兩造當事人都
    很氣憤，告訴人說被隔壁鄰居打巴掌」、「(被告有說什麼?
    ）被告都沒有說話」、「（在場你有無看到其他人?）告訴
    人的兒子在現場，工人沒看到」、「（有其他鄰居嗎?）現
    場沒有看到」、「(你剛剛說告訴人說讓隔壁鄰居打巴掌，
    隔壁鄰居是否指在庭被告?）是」、「(你說告訴人的兒子在
    現場，是不是林清源?）是」等語（見本院100年2月23日審
    判筆錄第5至7頁），並核與證人江中齊所述當日衝突雙方確
    為告訴人及被告之陳述相符，足認當日毆打告訴人之人確係
    被告，且當天在現場事發當時告訴人告知警察遭被告毆打、
    辱罵時，被告亦無任何辯駁，此與若在警察前遭人誣陷，必
    會大力喊冤之常情不合，被告所辯，並非伊打告訴人等語，
    顯為臨訟推諉之詞，不足採信。是被告之傷害、公然侮辱之
    犯行，堪可認定。
三、核被告劉川火所為，係犯刑法第277條第1項普通傷害罪、同
    法第309條第1項之公然侮辱罪。被告所犯上開2罪，罪名不
    同，行為互殊，應予分論併罰。爰審酌被告並無前科，有臺
    灣高等法院被告前案紀錄表在卷可考，素行良好，而被告僅
    因修理屋頂之事故，不思尋求調解、民事訴訟等其他和平解
    決機制，卻於爭吵之時，以傷害及公然侮辱之方式，損害告
    訴人，其手段殊不足採，另參酌被告之犯罪手段、生活狀況
    、智識程度、平日之關係、被害人所受的傷害，迄今尚未達
    成和解、否認犯行之犯後態度等一切情狀，分別判處如主文
    所示之刑，並各諭知易科罰金及易服勞役之折算標準，以示
    懲儆。
據上論斷，應依刑事訴訟法第299條第1項前段、刑法第277條第1
項、第309條第1項、第41條第1項前段、第42條第3項前段，刑法
施行法第1條之1第1項、第2項前段，判決如主文。
本案經檢察官鐘祖聲到庭執行職務。
中    華    民    國    100    年    3    月    23    日
                      刑事第四庭 法  官  黃益茂
以上正本證明與原本無異。
如不服本判決應於收受送達後10日內向本院提出上訴書狀，並應
敘述具體理由；其未敘述上訴理由者，應於上訴期間屆滿後20日
內向本院補提理由書（均須按他造當事人之人數附繕本）「切勿
逕送上級法院」。
                                 書記官  蔡秋明
中    華    民    國    100    年    3    月    23    日
附錄本案論罪科刑法條全文
中華民國刑法第277條第1項：
傷害人之身體或健康者，處3年以下有期徒刑、拘役或1,000元以
下罰金。
中華民國刑法第309條：
公然侮辱人者，處拘役或 3 百元以下罰金。
以強暴犯前項之罪者，處 1 年以下有期徒刑、拘役或 5 百元以
下罰金。